【裁判字號】    97,簡上,1522
【裁判日期】    980226
【裁判案由】    商標法
【裁判全文】
臺灣板橋地方法院刑事判決            97年度簡上字第1522號
上  訴  人
即  被  告  乙○○
上列上訴人因違反商標法案件，不服本院97年度簡字第9360號中
華民國97年11月14日第一審判決（聲請簡易判決處刑案號：97年
度偵字第18767 號），提起上訴，本院管轄之第二審合議庭判決
如下：
    主  文
原判決撤銷。
乙○○明知為未得商標權人同意，於同一商品，使用相同之註冊
商標之商品而販賣，處拘役肆拾日，如易科罰金，以新臺幣壹仟
元折算壹日。扣案仿冒「adidas」商標圖樣之襪子共計拾陸雙，
沒收之。
    事  實
一、乙○○明知如附表編號1 所示之「adidas」商標圖樣（以下
    簡稱「adidas」商標圖樣），係德商阿迪達斯公司向經濟部
    智慧財產局申請核准註冊，取得商標專用權，指定使用於附
    表編號1 所示之商品，現仍在專用期間，未經商標專用權人
    之同意或授權，不得於同一或類似商品使用相同或近似之商
    標圖樣，亦不得販賣使用相同或類似上開商標圖樣之仿冒商
    品，並明知某真實年籍姓名不詳之成年男子，於民國97年6
    月12日某時，在其位於臺北縣中和市○○街268 巷口勝利市
    場內之攤位上，向其兜售使用「adidas」商標圖樣之襪子，
    係未得商標權人德商阿迪達斯公司同意於同一商品使用相同
    於「adidas」商標圖樣，有致相關消費者混淆誤認之虞之商
    品，竟仍基於販賣仿冒商標商品以營利犯意，以每雙新臺幣
    （下同）30元之價格，販入仿冒「adidas」商標圖樣之襪子
    ，且自是時起，在上址勝利市場內攤位上公開陳列，欲以每
    件單價50元之價格，販賣予不特定之消費者。嗣經警方於97
    年6 月12日上午10時40分許，在上址勝利市場內攤位上當場
    查獲，並扣得仿冒「adidas」商標圖樣之襪子16雙。
二、案經德商阿迪達斯公司訴由內政部警政署保安警察第二總隊
    第一大隊第一中隊報請臺灣板橋地方法院檢察署檢察官偵查
    後聲請簡易判決處刑。
    理  由
一、訊據被告乙○○矢口否認有何販賣仿冒商標商品之犯行，辯
    稱：仿冒「adidas」的襪子不知道是誰放在伊攤位上，伊沒
    有在賣那一個牌子的襪子云云。
二、經查：
  (一)「adidas」商標圖樣係德商阿迪達斯公司向經濟部智慧財產
    局申請核准註冊，取得商標專用權，指定使用於附表編號1
    所示之商品，現仍在專用期間一節，有經濟部智慧財產局商
    標資料檢索服務1 紙在卷可稽，而扣案之「adidas」襪子16
    雙，其上均縫有「adidas」商標圖樣，縫製甚為粗糙、不工
    整，均係仿冒品一情，業經本院當庭勘驗屬實（見本院98年
    2 月12日審判筆錄第10頁），並經告訴代理人丙○○於警詢
    中指述明確，復有仿冒「adidas」商標圖樣之襪子16雙扣案
    及照片2 張附卷可稽，是扣案使用「adidas」商標圖樣之襪
    子16雙確屬仿冒商品一節，應可認定。
  (二)又被告於本院審理中雖一再否認有販賣仿冒「adidas」商標
    圖樣襪子之情事，惟證人即查獲員警丁○○於本院審理中具
    結證稱：97年6 月12日有在勝利市場查獲本案，那是我們正
    常的查緝勤務，然後發現有疑似仿冒的襪子，我就請告訴代
    理人丙○○過來鑑定，確認是仿冒商品，之後我們就當場取
    締，當天有查獲仿冒的「adidas」襪子，那些襪子是放在我
    提出編號4 、6 、7 號照片的圈圈處，當時襪子並不是放在
    一個塑膠袋裏面，我看到的時候就是像照片這樣子陳列在攤
    位上的；我在查獲被告時，被告當場沒有跟我講說那些仿冒
    「adidas」的襪子不知道是誰放在那裏的，被告在製作警詢
    筆錄時也沒有跟我說那些仿冒「adidas」的襪子不知道是誰
    放在那邊，警詢筆錄都是依照被告的陳述記載等語（見本院
    98年2 月12日審判筆錄第7 至9 頁），並有證人丁○○提出
    於查獲當時拍攝之照片共9 張在卷可佐，足見本件於警方查
    獲當時，扣案仿冒「adidas」商標圖樣之襪子均係陳列在被
    告所擺設之攤位上供不特定人選購無誤，被告辯稱扣案仿冒
    「adidas」商標圖樣之襪子係不詳人置於塑膠袋內放在其攤
    位上一節，顯與事實有違；輔以被告前於警詢中供稱：我所
    販售仿冒愛迪達（即adidas）的襪子是一位男子拿到我攤位
    向我推銷，我購買後他就把貨丟下離開了，進價愛迪達30元
    ，售價50元等語（見偵查卷第12頁），益可見被告購入扣案
    仿冒「adidas」商標圖樣襪子之目的即為販售營利無疑，是
    被告前開所辯，均無可採。事證明確，被告犯行，已堪認定
    。
三、按商標法第82條所稱販賣，係指意圖營利而有販入或賣出之
    行為而言，其販入及賣出之行為，不必二者兼備，有一於此
    即屬成立（最高法院80年台非字第48號判決意旨參照），是
    被告為販售予不特定消費者而販入扣案仿冒「adidas」商標
    圖樣之襪子，並擺放於前揭地點所設攤位上，供不特定人挑
    選、購買，雖無積極證據證明其已實際售出，然其以營利為
    目的而販入之行為，即已該當於商標法第82條所稱之販賣既
    遂行為。是核被告所為，係犯商標法第82條之販賣仿冒商標
    商品罪。又被告意圖販賣而陳列仿冒商品之低度行為，應為
    販賣之高度行為所吸收，不另論罪。原審認被告事證明確，
    予以論罪科刑，固非無見，惟原判決未詳為調查被告就所涉
    販賣仿冒「TOMMY HILFIGER」商標圖樣之襪子部分，其於主
    觀上對所販賣之襪子係仿冒商標之商品一節並無認識（理由
    詳如後述），尚難認有違反商標法第82條販賣仿冒商標商品
    之犯行，仍一併論罪，容有未洽。被告上訴否認犯罪，雖無
    理由，然原判決既有如前之疵議，即屬無可維持，應由本院
    予以撤銷改判。爰審酌被告為圖私利，侵害他人之商標專用
    權，非僅對商標專用權人造成損害，且助長仿冒品充斥市面
    ，對市場競爭秩序產生危害，並對民眾價值判斷，及尊重智
    慧財產權之守法觀念形成誤導，甚且更破壞我國保護智慧財
    產權之國際形象，況其前已有一次因販賣仿冒商標商品經法
    院判刑之紀錄，有臺灣高等法院被告前案紀錄表1 份在卷可
    參，仍不知警惕，再為本件犯行，惟其販入仿冒「adidas」
    商標圖樣襪子之數量僅16雙，所生之損害非鉅等一切情狀，
    量處如主文第2 項所示之刑，並諭知易科罰金之折算標準，
    以資懲儆。又扣案仿冒「adidas」商標圖樣之襪子16雙，係
    被告犯商標法第82條之罪所販賣之商品，不問屬於被告與否
    ，均應依同法第83條規定併予宣告沒收之。
四、公訴意旨另以：被告明知如附表編號2 所示之「TOMMY
    HILFIGER」商標圖樣（以下簡稱「TOMMY HILFIGER」商標圖
    樣），係美商唐美希緋格許可有限責任公司向經濟部智慧財
    產局申請核准註冊而取得商標專用權，指定使用於如附表編
    號2 所示之商品，現仍在商標專用期間內，且明知其於不詳
    時間，在其所經營臺北縣中和市○○街268 巷口之攤位，由
    真實年籍姓名均不詳之人士以每件30元之價格所銷售之襪子
    ，係真實姓名年籍不詳之人所製造，而未得商標權人同意，
    使用相同於上開註冊商標之商品，其竟基於販賣以營利之犯
    意，販入上開仿冒「TOMMY HILFIGER」商標圖樣之商品，且
    自不詳時間起，在上址公開陳列而欲以每件單價約50元之價
    格，販賣予不特定之消費者，因認被告此部分亦涉有商標法
    第82條販賣仿冒商標商品罪嫌。
五、按犯罪事實應依證據認定之，無證據不得認定犯罪事實；又
    不能證明被告犯罪者，應諭知無罪之判決；刑事訴訟法第
    154 條第2 項、第301 條第1 項分別定有明文。另按認定犯
    罪事實應憑積極證據，倘積極證據不足以為不利於被告事實
    之認定時，即應為有利被告之認定，更不必有何有利之證據
    ，最高法院30年上字第816 號著有判例，所謂「積極證據足
    以為不利被告事實之認定」，依據同院76年臺上字第4986號
    判例意旨，係指據為訴訟上證明之全盤證據資料，在客觀上
    已達於通常一般之人均不致於有所懷疑，而得確信被告確曾
    犯罪之程度；若未達到此一程度，而有合理懷疑之存在時，
    即無從為被告有罪之確信。
六、訊據被告堅詞否認有販賣仿冒「TOMMY HILFIGER」商標圖樣
    襪子之犯行，辯稱：扣案仿冒「TOMMY HILFIGER」商標圖樣
    的襪子都是向甲○○買的，甲○○跟伊說這些襪子是可以賣
    的，並有拿這個商標的身分證給伊看，伊才敢賣，並不知道
    這些襪子是仿冒的。經查：
  (一)證人甲○○雖到庭證稱本件扣案之107 雙襪子（即本件扣案
    除仿冒「adidas」商標圖標襪子以外之107 雙，以下簡稱「
    扣案之107 雙襪子」）上所使用之商標圖樣乃耐爾吉斯國際
    有限公司享有商標權之商標圖樣（如附表編號3 所示，以下
    簡稱「口工口」商標圖樣），惟「口工口」商標圖樣係由一
    「口工口」圖樣及下方之「口工口」文字構成，其中「口工
    口」整體圖樣部分，形狀係一接近於正方形之長方形，「工
    」部分為墨色，兩「口」部分則均為白色，兩「口」部分之
    形狀均係直立式之長方形，有經濟部智慧財產局商標檢索服
    務1 紙在卷可稽，而扣案之107 雙襪子上所使用之商標圖樣
    ，係由一藍色「工」字型加上左邊白色方框、右邊紅色方框
    所組成，整體圖樣之形狀係一較扁之長方形，左右兩方框之
    形狀則均係橫式之長方形，業經本院當庭勘驗屬實（見本院
    98年2 月12日審判筆錄第10頁），並有照片2 張在卷可參，
    是扣案之107 雙襪子上所使用之商標圖樣除無「口工口」之
    文字部分外，其顏色、圖樣長寬之比例均與「口工口」商標
    圖樣有所不同，若扣案之107 雙襪子真係使用耐爾吉斯國際
    有限公司享有商標權之「口工口」商標圖樣，衡情，自應完
    全依照耐爾吉斯國際有限公司申請註冊登記之商標圖樣使用
    ，如此始能發揮商標表彰商品來源之功能，且方為正當使用
    其商標之方式，豈有除保留「口工口」之圖樣結構外，其餘
    有關文字、顏色、圖樣長寬比例部分，均做與耐爾吉斯國際
    有限公司申請註冊登記之「口工口」商標圖樣不同之使用，
    足認扣案之107 雙襪子上所使用之商標圖樣並非耐爾吉斯國
    際有限公司享有商標權之「口工口」商標圖樣。
  (二)又「TOMMY HILFIGER」商標圖樣係美商唐美希緋格許可有限
    責任公司向經濟部智慧財產局申請核准註冊，取得商標專用
    權，指定使用於附表編號2 所示之商品，現仍在專用期間一
    節，有經濟部智慧財產局商標資料檢索服務1 紙在卷可稽，
    而扣案之107 雙襪子上所縫製之商標圖樣，係由一藍色「工
    」字型加上左邊白色方框、右邊紅色方框所組成，整體圖樣
    之形狀係一較扁之長方形，左右兩方框之形狀則均係橫式之
    長方形，已如前述，與美商唐美希緋格許可有限責任公司享
    有商標權之「TOMMY HILFIGER」商標圖樣，除在上下藍色橫
    條中間是否另有一細藍色細直線有所不同外，其在上下藍色
    橫條上亦無標示「TOMMY HILFIGER」字樣，是二者依異地異
    時隔離觀察結果，是否已達足以惹起混同誤認之虞，實非無
    疑。
  (三)再者，證人甲○○於本院審理中具結證稱：我賣被告的這些
    襪子是耐爾吉斯公司做的，我曾經因販賣耐爾吉斯公司的襪
    子被告過一次，但是不起訴，我有一次到被告的攤位去有跟
    被告說過，我說這個商標是可以賣的，因為我之前有被告過
    ，我怕零售商會擔心，所以我都會跟我的零售商講，並不是
    只有針對被告說，跟被告講的時候不是她跟我第一次進貨；
    我應該是已經被不起訴之後，才開始跟被告有交易的，我沒
    有在第一次賣襪子給被告時就跟被告說這個襪子是有商標、
    是可以賣的，是因為我已經被不起訴，所以我認為這個襪子
    是沒有問題，沒有必要講，後來因為有一些傳聞，我怕零售
    商會擔心，所以有一次我送貨去的時候我才跟被告說等語（
    見本院98年2 月12日審判筆錄第3 至6 頁），並有臺灣士林
    地方法院檢察署檢察官96年度偵字第6559、6735號不起訴處
    分書1 件在卷可佐，足見被告辯稱證人甲○○曾向其表示扣
    案之107 雙襪子上所使用之商標係合法、可以出售一節，應
    可採信。
  (四)因之，扣案之107 雙襪子上所使用之商標圖樣與耐爾吉斯國
    際有限公司享有商標權之「口工口」商標圖樣雖非完全相同
    ，然確均有類似之口工口構圖，證人甲○○前並曾因販賣同
    類襪子涉嫌違反商標法之案件，經臺灣士林地方法院檢察署
    檢察官以96年度偵字第6559、6735號為不起訴處分確定，以
    被告僅有小學畢業之學歷，智識程度不高，其因證人甲○○
    曾為上述表示，證人甲○○本身所涉違反商標法案件亦經檢
    察官為不起訴處分確定，且扣案之107 雙襪子上所使用之商
    標圖樣確與「口工口」商標圖樣有雷同之處，與「TOMMY
    HILFIGER」商標圖樣亦有前述不同之處，被告因而認扣案之
    107 雙襪子上所使用之商標乃耐爾吉斯國際有限公司享有商
    標權之「口工口」商標圖樣，而非仿冒「TOMMY HILFIGER」
    商標圖樣之仿冒商品，實有可能，是被告辯稱其不知扣案之
    107 雙襪子是仿冒商品一節，並非全然無據。從而，被告於
    主觀上既對扣案之107 雙襪子可能係仿冒商品一節無所認識
    ，本院亦查無其他積極證據足認被告確有公訴人所指此部分
    販賣仿冒商標商品之犯行，自難令其就此部分亦負販賣仿冒
    商標商品罪之責，揆諸前開判例意旨，本應為無罪之諭知，
    惟公訴人認此部分與前開有罪部分有實質上一罪之關係，爰
    不另為無罪之諭知。
據上論斷，應依刑事訴訟法455 條之1 第1 項、第3 項、第369
條第1 項前段、第364 條、第299 條第1 項前段，商標法第82條
、第83條，刑法第11條、第41條第1 項前段，判決如主文。
本案經檢察官李巧菱到庭執行職務。
中    華    民    國    98    年    2     月    26    日
                  刑事第十二庭  審判長法  官  白光華
                                      法  官  楊志雄
                                      法  官  曾淑娟
上列正本證明與原本無異。
不得上訴。
                                      書記官  謝雪紅
中    華    民    國    98    年    2     月    26    日
附表：
┌──┬──────┬──────┬──────┬─────────┬───────┐
│編號│商標圖樣    │商標權人    │商標註冊號數│指定使用商品      │專用期間      │
├──┼──────┼──────┼──────┼─────────┼───────┤
│1   │            │德商阿迪達斯│00000000    │靴鞋，圍巾，冠帽，│101 年10月31日│
│    │            │公司        │            │襪子，服飾用手套，│止            │
│    │            │            │            │禦寒用手套        │              │
├──┼──────┼──────┼──────┼─────────┼───────┤
│2   │            │美商唐美希緋│00000000    │冠帽，領帶，服飾用│99年3月15日止 │
│    │            │格許可有限責│            │、禦寒用手套，襪子│              │
│    │            │任公司      │            │，褲襪，禦寒耳用耳│              │
│    │            │            │            │罩，草帽、浴帽、涼│              │
│    │            │            │            │帽、禮帽、雨帽、睡│              │
│    │            │            │            │帽、帽舌、帽簷、呢│              │
│    │            │            │            │帽、便帽、布帽、兜│              │
│    │            │            │            │帽、運動帽、大緣帽│              │
│    │            │            │            │、遮陽帽、游泳帽、│              │
│    │            │            │            │有（無）邊帽、牛仔│              │
│    │            │            │            │帽、鴨舌帽、編織帽│              │
│    │            │            │            │、雪帽、海灘帽、防│              │
│    │            │            │            │水帽、絨線帽、護髮│              │
│    │            │            │            │帽、化妝帽、寬邊帽│              │
│    │            │            │            │、圓扁帽、童子軍帽│              │
│    │            │            │            │、蘇格蘭帽、嬰身用│              │
│    │            │            │            │冠帽、幼童用冠帽、│              │
│    │            │            │            │男女成人冠帽、置於│              │
│    │            │            │            │鏡架上之遮陽帽沿、│              │
│    │            │            │            │領結、領帶蝴蝶結、│              │
│    │            │            │            │女用領結，絲襪、毛│              │
│    │            │            │            │襪、棉襪、運動襪、│              │
│    │            │            │            │編織襪、登山襪、嬰│              │
│    │            │            │            │兒襪。            │              │
├──┼──────┼──────┼──────┼─────────┼───────┤
│3   │            │耐爾吉斯國際│00000000    │睡衣、汗衫、背心、│102 年6 月15日│
│    │            │有限公司    │            │襯衫、Ｔ恤、童裝、│止            │
│    │            │            │            │運動裝、休閒服裝、│              │
│    │            │            │            │鞋子、涼鞋、皮鞋、│              │
│    │            │            │            │布鞋、球鞋、休閒鞋│              │
│    │            │            │            │、高跟鞋、運動鞋、│              │
│    │            │            │            │襪子、棉襪、運動襪│              │
│    │            │            │            │、毛衣。          │              │
└──┴──────┴──────┴──────┴─────────┴───────┘


司法院資訊處製作；財團法人民間司法改革基金會備份。
